臺灣高雄地方法院刑事判決　　　　　　　　　　　　九十一年度訴字第一七九三號
　　公　訴　人　臺灣高雄地方法院檢察署檢察官
　　被　　　告　甲○○
右列被告因違反稅捐稽徵法案件，經檢察官提起公訴（九十一年度偵字第一一一六二
號），本院判決如左：
    主  文
甲○○行使從事業務之人，明知為不實之事項，而登載於業務上作成之文書，足以生
損害於公眾及他人，處有期徒刑參月，如易科罰金，以參佰元折算壹日；又商業負責
人，為納稅義務人以詐術逃漏稅捐，處有期徒刑參月，如易科罰金，以參佰元折算壹
日。應執行有期徒刑伍月，如易科罰金，以參佰元折算壹日，緩刑貳年。
    事  實
一、甲○○係設址於高雄市○○區○○街十九號「正統廣告社」之商業負責人，且係
    從事業務之人。其明知乙○○於民國八十九年間，並未在正統廣告社任職，並支
    領任何薪資，竟於九十年間某日，提供不實之資料，利用不知情之會計人員方泳
    和，在其業務上所掌管製作之八十九年度各類所得扣繳暨免扣繳憑單（下稱扣繳
    憑單）之文書上，虛偽登載乙○○於八十九年間，在正統廣告社領取薪資新台幣
    （下同）十九萬元，同時據以在該公司業務上製作之中華民國八十九年度營利事
    業所得稅結算申報書（下稱結算申報書）內登載該項不實之內容，浮列該筆薪資
    支出，再利用不知情之方泳和持該扣繳憑單及結算申報書，向財政部高雄市國稅
    局申報正統廣告社八十九年度營利事業所得之營業費用之薪資部分支出，並以此
    詐術為納稅義務人正統廣告社逃漏該年度之營利事業所得稅四萬六千二百三十一
    元。足以生損害於乙○○及稅捐機關課稅之正確性。
二、案經乙○○檢舉由財政部高雄市國稅局函送臺灣高雄地方法院檢察署檢察官偵查
    起訴。
    理  由
一、訊據被告洪文中對於右揭犯罪事實均坦承不諱，核與證人乙○○於本院證述之情
    節相符，且被告因虛報薪資支出十九萬元，致正統廣告社因而逃漏該年度營利事
    業所得稅共計四萬六千二百三十一元等情，復有財政部高雄市國稅局九十一年五
    月六日財高稅法字第○九一○○二二七四七號函一份在卷可按。此外，並有扣繳
    憑單及結算申報書各一份附卷可稽。本件事證明確，被告犯行堪以認定。
二、被告係怡和企業社之商業負責人，為從事業務之人。按營利事業填報扣繳憑單及
    營利事業所得稅申報書，均為附隨被告所經營之上開怡和企業社之業務而製作之
    文書，自屬業務上所掌之文書（最高法院七十年九月二十一日七十年度第九次刑
    事庭會議決議同此見解）。又按各類所得扣繳暨免扣繳憑單，是由扣繳義務人依
    所得稅法第八十八條規定，就規定之扣繳率或扣繳辦法扣取稅單所製作之單據，
    為業務上製作之文書。至於商業會計法第十五條所稱之商業會計憑證，係指原始
    憑證及記帳憑證，記帳憑證是指收入傳票、支出傳票、轉帳傳票；原始憑證指(一)
    外來憑證：係自商業本身以外之人所取得，(二)對外憑證：係給與其商業本身以外
    之人者，而此對外憑證，必須係證明事實之經過，而為造具記帳憑證所根據之憑
    證，此在商業會計法第十五條、第十六條、第十七條規定甚明，故上述扣繳暨免
    扣繳憑單，並非上述記帳憑證，亦非造具記帳憑證所根據之憑證，應無商業會計
    法第七十一條所謂填製不實會計憑證問題，最高法院九十年度台上字第七四四四
    號判決亦同此見解。是被告既明知乙○○於八十九年間並未在其廣告社任職並領
    取薪資，竟仍浮報工資為十九萬元，偽造不實之扣繳憑單及結算申報書向財政部
    高雄市國稅局申報，足以生損害於乙○○及稅捐機關核稅之正確性，並為納稅義
    務人正統廣告社逃漏稅捐。核其所為，係犯刑法第二百十六條之行使第二百十五
    條業務登載不實文書罪，稅捐稽徵法第四十七條第三款、第四十一條之詐術逃漏
    稅捐罪。
三、公訴人固認被告所為係犯稅捐稽徵法第四十一條之詐術逃漏稅捐罪。惟查：正統
    廣告社為合夥之組織型態，其負責人為甲○○，此有營利事業及扣繳單位資料查
    詢表一紙在卷可按。依商業登記法第九條第一項之規定：本法所稱之商業負責人
    ，在合夥組織者，為執行業務之合夥人。被告既登記為正統廣告社之負責人，自
    屬商業登記法第九條第一項所稱之商業負責人，則納稅義務人正統廣告社因此逃
    漏稅捐，被告身為正統廣告社之商業負責人，自應依稅捐稽徵法第四十七條第三
    款之規定予以處罰。是公訴人此部分容有誤會，起訴法條應予變更。
四、被告明知不實事項而仍登載於其業務上製作之扣繳憑單及結算申報書並據以申報
    稅捐而持以行使，其登載不實之行為乃行使行為之階段行為，應為行使之行為所
    吸收，不再論罪。被告利用不知情之會計人員方泳和為之，係間接正犯。又其雖
    同時登載不實之扣繳憑單及結算申報書，惟此乃基於逃漏稅捐之同一目的下之接
    續行為，應論以單純一罪。另稅捐稽徵法第四十七條第三款之規定，係將納稅義
    務人之責任，基於刑事政策之考慮，於其應處徒刑範圍內，轉嫁於商業負責人，
    故此情形而受罰之商業負責人，乃屬於「代罰」之性質，其並非逃漏稅捐之納稅
    義務人。而刑法第五十五條所謂之牽連犯，必須二個以上之行為有方法與結果之
    關係，始足構成，亦即必須以犯一罪之方法行為犯他罪，或以犯一罪之結果行為
    犯他罪，方得成立牽連關係。商業負責人既非逃漏稅捐之納稅義務人，其僅係代
    罰而已，納稅義務人以不正當方法逃漏稅捐，縱由該商業負責人或其他有權代表
    行號之自然人為之，究非屬於商業負責人本身之犯罪行為，自與該商業負責人之
    其他犯罪行為間，無方法結果之牽連關係可言（最高法院八十五年度台上字第六
    ○六五號判決亦同此見解），是被告所犯上開詐術逃漏稅捐罪及行使業務登載不
    實文書罪間，犯意各別，行為互殊，應分論併罰。公訴人認應論以牽連犯，尚有
    未洽，併此敘明。
五、爰審酌被告偽造扣繳憑單及結算申報書，非但損及乙○○之權益，亦影響國家稅
    捐課稅之正確性，顯具有惡性，惟犯罪後坦承犯行，態度尚稱良好等一切情狀，
    分別量處如主文所示之刑，並定應執行之刑，同時諭知易科罰金之折算標準。又
    被告前未曾受有期徒刑以上刑之宣告（此有台灣高等法院被告全國前案紀錄表及
    台灣高雄地方法院刑案資料查註紀錄表各一份在卷可稽），其因一時失慮，偶罹
    刑典，事後已坦承犯行，深具悔意，並已就被害人乙○○所受損害，與之達成和
    解，此亦有協議書一紙附卷可佐。經此刑之宣告後，應知警惕而無再犯之虞，本
    院因認暫不執行其刑為當，予以宣告緩刑二年，用啟自新。至被告所製作不實之
    營利事業所得稅結算申報書及薪資所得扣繳憑單，業經被告呈交財政部高雄市國
    稅局，編為該局之卷證資料，已非被告所有，亦不併為沒收之宣告。
六、按被告犯罪後，刑法第四十一條第一項，已於九十年一月十日修正公布，並於同
    月十二日生效施行，其修正後規定為「犯最重本刑為五年以下有期徒刑之罪，而
    受六月以下有期徒刑或拘役之宣告，因身體、教育、職業或家庭之關係或其他正
    當事由，執行顯有困難者，得以一元以上三元以下折算一日，易科罰金。但確因
    不執行所宣告之刑，難收矯正之效，或難以維持法秩序者，不在此限。併合處罰
    之數罪，均有前項情形，其應執行之刑逾六月者，亦同。」而舊法僅規定為「犯
    最重本刑為三年以下有期徒刑之罪，而受六月以下有期徒刑或拘役之宣告，因身
    體、教育、職業或家庭之關係，執行顯有困難者，得以一元以上三元以下折算一
    日，易科罰金。」比較新舊法之結果，以新法有利於被告，依刑法第二條第一項
    前段之規定，自應適用最有利於被告之新法，即裁判時修正後之刑法第四十一條
    第一項之規定，附此敘明。
據上論斷，應依刑事訴訟法第二百九十九條第一項前段、第三百條，稅捐稽徵法第四
十七條第三款、第四十一條，刑法第二條第一項前段、第二百十六條、第二百十五條
、第五十一條第五款、第七十四條第一款、第四十一條第一項，罰金罰鍰提高標準條
例第一條前段、第二條，判決如主文。
中      華      民      國      九十一    年      八      月    十四    日
                               臺灣高雄地方法院刑事第二庭
                                   審判長法  官  宋明中
                                         法  官  卓立婷
                                         法  官  高英賓
右正本證明與原本無異。
如不服本判決，應於判決送達後十日內，向本院提出上訴狀。
                                         書記官  林雯琪
中      華      民      國      九十一    年      八      月    十五    日
附錄本案判決論罪科刑法條：
稅捐稽徵法第四十一條：
納稅義務人以詐術或其他不正當方法逃漏稅捐者，處五年以下有期徒刑、拘役或科或
併科新臺幣六萬元以下罰金。
稅捐稽徵法第四十七條
 (法人或非法人團體負責人之刑責)
本法關於納稅義務人、扣繳義務人及代徵人應處徒刑之規定，於左列之人
適用之：
一  公司法規定之公司負責人。
二  民法或其他法律規定對外代表法人之董事或理事。
三  商業登記法規定之商業負責人。
四  其他非法人團體之代表人或管理人。
中華民國刑法第二百一十五條
 (業務上文書登載不實罪)
從事業務之人，明知為不實之事項，而登載於其業務上作成之文書，足以
生損害於公眾或他人者，處三年以下有期徒刑、拘役或五百元以下罰金。
中華民國刑法第二百一十六條
 (行使偽造變造或登載不實之文書罪)
行使第二百十條至第二百十五條之文書者，依偽造、變造文書或登載不實
事項或使登載不實事項之規定處斷。
